【裁判字號】    95,上訴,827
【裁判日期】    951218
【裁判案由】    強盜
【裁判全文】
臺灣高等法院高雄分院刑事判決         95年度上訴字第827號
上  訴  人
即  被  告  辛○○
指定辯護人  沈志祥律師
上列上訴人因強盜等案件，不服臺灣高雄地方法院94年度訴字第
2351號中華民國95年3 月16日第一審判決（起訴案號：臺灣高雄
地方法院檢察署94年度偵字第6141號、第6581號、第11298 號）
，提起上訴，本院判決如下：
    主  文
原判決關於辛○○攜帶兇器強盜罪部分撤銷。
辛○○共同犯攜帶兇器強盜罪，累犯，處有期徒刑捌年陸月。鑰
匙壹支沒收。
    事  實
一、辛○○於民國90年間曾因違反毒品危害防制條例案件，經臺
    灣高雄地方法院判處有期徒刑3 月及9 月，並定執行刑為有
    期徒刑10月；又於91年因違反毒品危害防制條例案件，經臺
    灣高雄地方法院判處有期徒刑11月確定；嗣接續執行，於93
    年10月14日縮短刑期假釋出監，並於93年12月12日未經撤銷
    假釋而執行完畢，仍不知悔改：
  (一)復意圖為自己不法之所有，並基於概括之犯意，先後於：
    (1)93年12月24日18時許，在高雄縣岡山鎮協榮里空軍三指部
      前，以徒手方式，竊取乙○○（起訴書誤載為余瑞濱）所
      有車牌號碼XWJ-779 號重型機車（價值約新臺幣〔下同〕
      7,000 元）；得手後，供已騎用，嗣將之棄置於高雄縣梓
      官鄉城隍巷54號前，因乙○○報警而於94年2 月2 日21時
      10分在上址尋獲。
    (2)94年2 月17日7 時許，在高雄縣岡山鎮○○○路41號前，
      以徒手方式，竊取丁○○所有車牌號碼OGD-857 號輕型機
      車（價值約5,000 元）；得手後，供已騎用，嗣將之棄置
      於高雄縣梓官鄉○○路旁，因丁○○報警而於94年2 月21
      日15時40分許在上址尋獲。
    (3)94年2 月23日17時10分許，在高雄縣岡山鎮○○街14之1
      號，以徒手方式，竊取戊○○所有車牌號碼VOF-409 號輕
      型機車（價值約5,000 元），得手後，供已騎用，嗣將之
      棄置於高雄縣梓官鄉○○路城隍巷127 之1 號旁，因戊○○報警而於94年2 月26日12時15分許在上址尋獲。
    (4)94年2 月24日19時許，在高雄縣梓官鄉○○路旁，以徒手
      方式，竊取壬○○所有車牌號碼OIA-018 號重型機車（價
      值約5,000 元），得手後，供已騎用，嗣將之棄置於高雄
      縣梓官鄉○○路海堤旁，因壬○○報警而於94年2 月27日
      19時在上址尋獲。
    (5)94年3 月10日23時許，在高雄縣岡山鎮○○街148 號前，
      ，以徒手方式，竊取庚○○所有車牌號碼YKK-557 號重型
      機車（價值25,000元），供作其與甲○○犯下列(二)強盜案
      之交通工具。
    (6)94年3 月16日22時許，在高雄縣岡山鎮岡山國中前門，以
      其所有之鑰匙1 支，開啟車門及發動引擎方式，竊取丙○○所有車牌號碼V2-661號營業小客車（價值約50,000元）
      。得手後，供已使用，將之停放於高雄縣梓官鄉梓義村民
      權行36號旁空地，嗣於94年3 月17日16時25分許，因警巡
      邏經過，發現辛○○自車內走出，行跡可疑而上前盤問查
      獲，並扣得其所有供竊盜所用之鑰匙1 支。
  (二)辛○○與甲○○（已經判決確定）基於意圖為自己不法所有
    之犯意聯絡，由辛○○騎乘上述(一)(5)所竊車牌號碼YKK-557
    號重型機車搭載甲○○，自高雄縣梓官鄉出發沿濱海公路尋
    找做案對象，於94年3 月11日17時許，行經高雄縣彌陀鄉○○村○○路時，見己○○獨自背著皮包在該處路旁採野菜，
    即佯稱問路，由甲○○攜其所預藏客觀上足供兇器使用之水
    果刀脅迫己○○並動手強取己○○之皮包，辛○○則在旁把
    風接應，因己○○加以反抗，於拉扯間，甲○○即以水果刀
    砍傷己○○，造成其受有臉部多處撕裂傷，各為7 公分、8
    公分及2 公分；胸部撕裂傷8 公分；左手撕裂傷2 公分之傷
    害，以此強暴方式，至使己○○不能抗拒，而強行取走己○○所有之皮包（內有MOTOROLA手機1 支、玉墜1 個、銀鍊1
    條、電話卡2 張、金融卡2 張、人民幣5 張、美金2 張、新
    臺幣50元、瑞士刀1 支等物），甲○○於得手後隨即坐上辛○○所騎機車逃逸，並將該水果刀丟棄於不詳處所。嗣經己○○報警，於94年3 月11日22時45分許，辛○○、甲○○共
    乘車牌號碼YKK-557 號重型機車至高雄縣梓官鄉○○○○道
    路時為警攔檢查獲，並自甲○○身上起獲己○○所有之MOTO
    ROLA手機1 支、玉墜1 個、銀鍊1 條、電話卡2 張、金融卡
    2 張、人民幣5 張、美金2 張、新臺幣50元、瑞士刀1 支等
    物。
二、案經高雄縣警察局岡山分局報請臺灣高雄地方法院檢察署檢
    察官偵查起訴。
    理  由
壹、證據能力部分：
一、按證據能力，乃證據資料容許為訴訟上證明之資格，屬證據
    之形式上資格要件；至證據之證明力，則為證據之憑信性及
    對於要證事實之實質上的證明價值。證據資料必須具有證據
    能力，容許為訴訟上之證明，並在審判期日合法調查後，始
    有證明力可言，而得為法院評價之對象。刑事訴訟法第156
    條第1 項規定，被告之自白，非出於強暴、脅迫、利誘、詐
    欺、違法羈押或其他不正之方法且與事實相符者，得為證據
    。倘被告自白係出於前述之不正方法，或與事實不符，有一
    於此，即屬證據使用禁止範疇，應予以排除，不得採為判決
    之基礎。此項欠缺證據能力之自白，本不容許為訴訟上嚴格
    證明之資料，自非法院評價之對象，不生證明力之問題，尤
    無以其他證據補強之餘地（最高法院92年度台上字第4292判
    決參照）。本件上訴人即被告辛○○（下稱被告）業於警詢
    自白加重強盜之犯罪事實，嗣因被告以警詢中遭警以同意拿
    錢交其女友魏淑萍買毒為其注射而利誘取供為由，抗辯該自
    白非出於任意性云云，惟原審法院已於審理期日先行調查而
    傳喚承辦警員蘇志祥、王清益及被告女友魏淑萍到庭結證，
    並接受交互詰問結果，認為本件自提解、詢問及製作筆錄之
    全部過程中，尚無證據可認其自白係以不正方法取得，應認
    被告上開自白之任意性，尚無瑕疵。復經原審會同檢察官、
    辯護人及被告勘驗當次之警詢錄音帶（原審卷第169 至174
    頁），該次警詢筆錄之製作，殊無瑕疵可言。故被告於警詢
    之自白具任意性，應有證據能力。
二、按被告以外之人於偵查中向檢察官所為之陳述，除顯有不可
    信之情況者外，得為證據；刑事訴訟法第159 條之1 第2 項
    定有明文。偵查中對被告以外之人所為之偵查筆錄，或被告
    以外之人向檢察官所提之書面陳述，性質上均屬傳聞證據。
    惟現階段刑事訴訟法規定檢察官代表國家偵查犯罪、實施公
    訴，依法其有訊問被告、證人及鑑定人之權，證人、鑑定人
    且須具結，而實務運作時，檢察官偵查中向被告以外之人所
    取得之陳述，原則上均能遵守法律規定，不致違法取供，其
    可信度極高。本件強盜之共同被告甲○○於檢察官偵查中所
    為之證述，就被告所涉強盜部分，性質上雖屬傳聞證據，惟
    係偵查中向檢察官所為之證述，並經具結（結文附於94年度
    偵字第6581號卷第24頁），且無顯有不可信之情況，衡諸上
    開規定，自具有證據能力。
三、按被告以外之人（包括證人、鑑定人、告訴人、被害人及共
    同被告等）於檢察事務官、司法警察官或司法警察調查中所
    為之陳述，與審判中不符時，其先前之陳述具有較可信之特
    別情況，且為證明犯罪事實存否所必要者，得為證據；刑事
    訴訟法第159 條之2 定有明文。所謂「前後陳述不符」之要
    件，應就前後階段之陳述進行整體判斷，以決定其間是否具
    有實質性差異，惟無須針對全部陳述作比較，陳述之一部分
    有不符，亦屬之。而所謂「較可信之特別情況」之情形，亦
    應就前後陳述時之各種外部情況進行比較，以資決定何者外
    部情況具有可信性。若陳述係在特別可信之情況下所為，則
    虛偽陳述之危險性即不高，雖係審判外陳述，或未經被告反
    對詰問，仍得承認其有證據能力。本件強盜之共同被告甲○○所指與其共同作案之人，其於警詢中之陳述，雖與原審審
    理時之證述，有前後陳述不符之情形，惟本院審酌甲○○於
    警詢中所為之陳述，距案發時間最近，記憶較為清晰，且較
    不易受外在環境或人情之干擾，所述共同作案之人，亦與偵
    查中具結時所指之人相同，客觀上應具有較可信之特別情況
    ，且亦為證明犯罪事實存否所必要，依上揭規定，甲○○於
    警詢中之陳述自有證據能力。
四、又卷附之扣押筆錄、扣押物品目錄表、車輛失竊證明單、車
    輛尋獲通報單、查詢車輛認可資料、車輛尋獲電腦輸入單、
    車籍作業系統查詢認可資料等文書，雖屬被告以外之人於審
    判外之書面陳述，惟均係具公務員身分之員警本於法定職務
    所製作，具有例行性，且無顯不可信之情形，依刑事訴訟法
    第159 條之4 第1 款規定，上述各項文書自得為證據，而具
    有證據能力。
五、按被告以外之人（包括證人、鑑定人、告訴人、被害人及共
    同被告等）於審判外之陳述雖不符刑事訴訟法第159 條之1
    至之4 等四條之規定，而經當事人於審判程序同意作為證據
    ，法院審酌該言詞陳述或書面陳述作成時之情況，認為適當
    者，亦得為證據；當事人、代理人或辯護人於法院調查證據
    時，知有刑事訴訟法第159 條第1 項不得為證據之情形，而
    未於言詞辯論終結前聲明異議者，視為有前項之同意，刑事
    訴訟法第159 條之5 定有明文。立法意旨在於傳聞證據未經
    當事人之反對詰問予以核實，原則上先予排除。惟若當事人
    已放棄反對詰問權，於審判程序中表明同意該等傳聞證據可
    作為證據；或於言詞辯論終結前未聲明異議，基於尊重當事
    人對傳聞證據之處分權，及證據資料愈豐富，愈有助於真實
    發見之理念，且強化言詞辯論主義，使訴訟程序得以順暢進
    行，上開傳聞證據亦均具有證據能力。本件證人即被害人乙○○、丁○○之妻吳美琳、壬○○、戊○○、庚○○、丙○○、己○○於警詢中之陳述、國軍岡山醫院疾病診斷證明書
    、贓物認領保管單、高雄縣政府警察局岡山分局指認犯罪嫌
    疑人紀錄表等，其性質雖屬傳聞證據，當事人於原審及本院
    均明示同意作為證據，本院審酌上開筆錄作成時，較無人情
    施壓或干擾，亦無不當取供之情形，認為以之作為本案之證
    據亦屬適當，揆諸上開規定，自均有證據能力。
貳、論罪科刑部分：
一、上揭連續竊取機車或營業小客車之事實，業據被告於本院審
    理時坦承不諱，核與被害人乙○○、丁○○之妻吳美琳、戊○○、壬○○、庚○○、丙○○於警詢指述機車或小客車失
    竊之情節相符，並有乙○○XW J-779號重型機車之車輛失竊
    證明單、車輛尋獲通報單、贓物認領保管收據（94年度偵字
    第11298 號警卷第66、67、70頁）、丁○○OGD-857 號重型
    機車之車輛尋獲電腦輸入單、贓物認領保管單（94年度偵字
    第11298 號警卷第71、74頁）、戊○○VOF-409 號輕型機車
    之尋獲通報單、贓物認領保管單、車輛失竊證明單（94年度
    偵字第11298 號警卷第58、63、64頁）、壬○○OIA-018 號
    重型機車之車輛失竊證明單、贓物認領保管單、查詢車輛認
    可資料（94年度偵字第11298 號警卷第53、56、57頁）、庚○○YKK-557 號重型機車之尋獲電腦輸入單、查詢車輛認可
    資料（94年度偵字第11298 號警卷第37、120 頁）、丙○○
    V2-661號計程車之車籍作業系統查詢認可資料、贓物認領保
    管收據、照片4 張（94年度偵字第6581號警卷第25至28、34
    頁）在卷可憑，罪證明確，被告之竊盜犯行，洵堪認定。
二、訊據被告否認有強盜之犯行，辯稱：並未與甲○○共同強盜
    己○○云云，經查：
  (一)被告確有與甲○○共同犯案，業據其於警詢（借提外出至現
    場查證）時供承：「我與甲○○共乘YKK-557 號機車，是甲○○提議要做案，由我騎機車後載甲○○，由梓官鄉出發沿
    濱海公路找尋做案對象，在高雄縣彌陀鄉南寮村新庄巷，見
    己○○獨自一人在該處除草，甲○○便下車佯稱問路，並以
    預藏之水果刀脅迫己○○」、「當時我見甲○○與己○○在
    拉扯，甲○○搶得皮包後就立即坐上機車，由我載他逃逸」
    等語綦詳（94年度偵字第11298 號警卷第93、94頁）；而被
    告上述之自白，於警方借訊時並無刑求，且係出於其本人之
    自由意思所為，具有任意性，亦據被告向檢察官陳明（94年
    度偵字第6141號偵查卷第44至47頁）及由原審勘驗警詢之錄
    音無訛（原審卷第169 至173 頁）。
  (二)又本案共同被告甲○○究竟如何與被告共同作案，亦據其於
    警詢證述：「己○○遭兩名歹徒持水果刀搶奪皮包，是我與
    辛○○所為；是共乘YKK-557 號機車，由辛○○騎該機車載
    我；由梓官鄉出發沿濱海公路找尋做案對象，在高雄縣彌陀
    鄉南寮村新庄巷，見己○○獨自一人在該處除草，我與辛○○下車佯稱問路，見四下無人，我以預藏之水果刀脅迫己○○，搶走其身上背包」、「因為當時己○○反抗，我以水果
    刀劃傷她臉部」、「機車是辛○○偷來，準備作案用的」（
    94年度偵字第11298 號警卷第79、80頁）；及於偵查中證述
    ：「辛○○騎機車載我，假裝向己○○問路，由我下手，當
    時因己○○反抗，我便持水果刀揮舞，並把皮包拿走」等語
    綦詳（94年度偵字第6141號偵查卷第21、22頁、94年度偵字
    第6581號偵查卷第22、23頁），互核與被告自白共同作案之
    情節，亦相符合。
  (三)參以被害人己○○對於被告與甲○○如何強盜其財物之經過
    ，亦於原審證稱：「那一天我在路邊採野菜，有1 個人問我
    說頂厝往哪裡走，我指說這一條路一直走就到了，之後就2
    個人把我圍起來，其中1 人就搶我背的皮包，因為我機車鑰
    匙沒有拔起來，我不知道他是不是要把它騎走，他搶我的時
    候我推了他一下，他就拿刀子從頭往下砍我」、「2 個人搶
    我皮包，1 個圍，1 個搶」、「甲○○拿刀子砍我，我流血
    ，我沒有注意到是什麼刀子」、「是甲○○問路及搶我的皮
    包，辛○○騎機車載他」、「我確定辛○○是其中的1 個」
    、「雖然那時候在掙扎，但是有印象可以認得另外1 個是辛○○」、「因為辛○○在機車上，甲○○是被他載的」、「
    案發當時天色還很亮，是路人經過看到他們的車牌號碼打電
    話報警」、「被搶的東西有銀行的簿子、手機、玉墬、銀鍊
    、電話卡、岡山及永安農會金融卡、人民幣、美金、新台幣
    、小型瑞士刀等，他搶我皮包的時候，我是會保護，但是他
    們有2 個人我無法抵抗，他拿刀砍我的時候沒有辦法抵抗」
    等語（原審卷第334 至341 頁），核己○○所述遭被告與甲○○共同強盜之情節，與上述被告及甲○○所述者，均相符
    合。而己○○確受有臉部多處撕裂傷，各為7 公分、8 公分
    及2 公分；胸部撕裂傷8 公分、左手撕裂傷2 公分之傷害，
    亦有國軍岡山醫院疾病診斷證明書在卷可按（94年度偵字第
    11298 號警卷第117 頁）。
  (四)再者，甲○○與被告為多年朋友，沒有恩怨，已據甲○○向
    檢察官及原審陳明（94年度偵字第6581號偵查卷第23頁、原
    審卷第345 頁），甲○○於警詢、偵查中既均已明確證述有
    與被告共同強盜己○○，已如上述，應無故意誣陷情事。雖
    甲○○於原審審理時，改稱：「有搶己○○財物，但是『李
    吉祥』騎車載我去案發現場」云云。然徵諸己○○於94年3
    月11日17時遭人強盜後，被告與甲○○於同日22時45分許，
    即因共乘YKK-557 號機車在高雄縣梓官鄉○○○○道路為警
    攔檢查獲，當時確自甲○○身上起獲己○○所有之MOTOROLA
    手機1 支、玉墜1 個、銀鍊1 條、電話卡2 張、金融卡2 張
    、人民幣5 張、美金2 張、新臺幣50元、瑞士刀1 個等物，
    而上述物品已發還由己○○具領保管等情，復有扣押筆錄、
    扣押物品目錄表、贓物認領保管單附卷可稽（94年度偵字第
    11298 號警卷第109 至111 頁、第113 頁）。是甲○○於警
    詢及偵查中證述被告有參與共同強盜，應與事實相符而可採
    信，自不因其事後翻異，而有迴護被告之詞，即據此而為有
    利被告之認定。綜上，被告所辯並未參與強盜云云，應不可
    採。此部分之罪證明確，被告與甲○○間有共同強盜犯行，
    洵堪認定。
三、按被告意圖自己不法之所有，竊取乙○○、丁○○、戊○○
    、壬○○、庚○○、丙○○之機車、營業小客車之行為，均
    係犯刑法第320 條第1 項之普通竊盜罪。又刑法上所謂兇器
    ，其種類並無限制，凡客觀上對於人之生命、身體、安全構
    成威脅，具有危險性之兇器均屬之，且祇須犯罪時攜帶此種
    具有危險性之兇器為已足，並不以攜帶之初有行兇之意圖為
    必要（最高法院79年度台上字第5253號判例參照）。查甲○○持以強盜被害人己○○之水果刀，雖因甲○○犯後丟棄而
    未扣案，然該水果刀既已可致被害人己○○受傷，衡諸日常
    生活經驗法，水果刀之刀刃銳利，以之砍刺，客觀上對人之
    生命、身體、安全構成威脅，顯為具有危險性之兇器無訛。
    核被告與甲○○意圖為自己不法之所有，攜帶兇器，以強暴
    手段，至使己○○不能抗拒，而強取其皮包，所為係犯刑法
    第328 條第1 項之強盜罪，而有同法第321 條第1 項第3 款
    攜帶兇器之情形，應論以同法第330 條第1 項之攜帶兇器強
    盜罪（起訴書雖誤載為刑法第328 條第1 項強盜罪嫌，然業
    經公訴檢察官於原審審理時更正為刑法第330 條第1 項，原
    審卷第59、299 頁）。至於強盜行為過程中，致己○○受傷
    部分，係強暴手段實施強盜之當然結果，不另論罪。被告與
    甲○○間，就攜帶兇器加重強盜之犯行，有犯意聯絡及行為
    分擔，皆為共同正犯。按行為後法律有變更者，適用行為時
    之法律。但行為後之法律有利於行為人者，適用最有利於行
    為人之法律；刑法第2 條第1 項定有明文。新舊法比較時，
    應就罪刑有關之共犯、未遂犯、連續犯、牽連犯、結合犯以
    及累犯加重、自首減輕、暨其他法定加減原因、與加減例等
    一切情形，綜其全部之結果，而為比較，再適用有利於行為
    人之法律處斷，且應就罪刑有關之一切情形，比較其全部之
    結果，而為整個之適用，不能割裂而分別適用有利益之條文
    （最高法院24年上字第4634號、27年上字第2615號判例參照
    ）。查被告先後6 次之竊盜犯行，時間緊接，觸犯基本構成
    要件相同之罪，顯係基於概括犯意反覆為之，為連續犯。又
    被告竊取YKK-557 號重型機車，係以之作為加重強盜之交通
    工具，其所犯之竊盜罪與加重強盜罪間，具有方法、結果之
    牽連關係，為牽連犯。雖被告行為後，刑法第55條牽連犯、
    第56條連續犯之規定，業於94年2 月2 日修正公布刪除，並
    於95年7 月1 日施行，則依新法第2 條第1 項規定，比較新
    、舊法結果，仍應適用較有利於被告之行為時法律即舊法論
    以連續犯及牽連犯（最高法院95年第8 次刑事庭會議決議參
    照），並應從較重之刑法第330 條第1 項攜帶兇器強盜罪論
    處。查被告於90年間曾因違反毒品危害防制條例案件，經臺
    灣高雄地方法院判處有期徒刑3 月及9 月，並定執行刑為有
    期徒刑10月；又於91年因違反毒品危害防制條例案件，經臺
    灣高雄地方法院判處有期徒刑11月確定；嗣接續執行，於93
    年10月14日縮短刑期假釋出監，並於93年12月12日未經撤銷
    假釋而執行完畢之事實，有臺灣高等法院被告前案紀錄表在
    卷可稽。被告受有期徒刑執行完畢後，5 年以內再犯本件有
    期徒刑以上之加重強盜罪，為累犯，應依刑法第47條規定加
    重其刑。
四、原審據以論處被告罪刑，固非無見；惟：(一)被害人遭被告竊
    取機車或營業小客車之時間、地點及查獲經過，均經被告或
    被害人指明，並非不明確，原判決於附表中所列之時間，則
    以月份或該月份之某日加以記載；關於地點，則以行政區○○街道名稱之附近加以記載；關於查獲經過，則毫無認定及
    記載，均有疏漏；(二)被告行竊丙○○之營業小客車，所使用
    之鑰匙1 支既有扣案，且屬被告所有，原審未予沒收，亦未
    說明理由，即有未洽；(三)甲○○以水果刀砍擊己○○之結果
    ，致己○○受有臉部多處撕裂傷，各為7 公分、8 公分及2
    公分；胸部撕裂傷8 公分；左手撕裂傷2 公分之傷害，原審
    未加以認定，亦屬疏漏。被告上訴意旨，雖坦承竊盜部分之
    犯罪，惟仍否認強盜部分之犯罪，並以此指摘原判決不當，
    雖無理由，惟原判決既有上述可議之處，自應由本院將原判
    決撤銷改判。至於原判決雖未及比較新舊法而為適用，惟刑
    法修正後之規定係以適用行為時法為原則，因此原判決雖未
    及比較適用，然上訴本院後，經比較新舊法，行為後之法律
    並非較有利於行為人，仍應適用行為時法，則原判決適用行
    為時法即無不當，自不構成撤銷之事由，應併敘明。本院審
    酌被告正值壯年，不思以合法途徑獲取財物，為圖自己代步
    使用，竟竊取機車及營業小客車，嚴重侵害被害人之財產權
    ，不宜寬貸，且所為強盜行為，亦造成被害人身體、心理傷
    害及財產損失，嚴重危害社會治安，茲念被告業已坦承竊盜
    犯行，而其在強盜犯案過程中，僅擔任把風接應工作等一切
    情況，量處有期徒刑8 年6 月。又扣案之鑰匙1 支（94年度
    偵字第6581號），為被告所有且供行竊所用之物，爰依刑法
    第38條第1 項第2 款之規定宣告沒收。至於共犯甲○○持以
    強盜己○○所用之水果刀1 把，已因甲○○於作案後丟棄而
    無法尋獲（業據甲○○於原審審理時供承在卷，原審卷第34
    6 頁），該水果刀既未扣案，且非違禁物，為免日後執行困
    難，故不為沒收之諭知。
參、不另為無罪諭知部分：
一、公訴意旨雖以：被告另與甲○○共同基於意圖為自己不法所
    有之犯意聯絡，於94年3 月3 日晚上11時許，由被告駕駛車
    牌號碼XN-9985 號自用小客車搭載甲○○，行經高雄縣橋頭
    鄉○○路322 號前時，見林項佩貞騎乘機車不慎摔倒，乃由
    甲○○下車假意攙扶，乘機竊取財物，被告則在車上接應之
    行為分擔方式，共同竊取林項佩貞外套內皮包1 只，因認被
    告就此部分涉有刑法第320 條第1 項之普通竊盜罪嫌。
二、按犯罪事實應依證據認定之，無證據不得認定犯罪事實；檢
    察官就被告犯罪事實，應負舉證責任，並指出證明之方法；
    不能證明被告犯罪者，應諭知無罪之判決；刑事訴訟法第15
    4 條第2 項、第161 條第1 項、第301 條第1 項定有明文。
    檢察官對於起訴之犯罪事實，既應負提出證據及說服之實質
    舉證責任，倘其所提出之證據，不足為被告有罪之積極證明
    ，或其指出證明之方法，無從說服法院以形成被告有罪之心
    證，基於無罪推定之原則，自應為被告無罪判決之諭知。
三、本件公訴意旨認被告此部分涉有刑法第320 條第1 項普通竊
    盜罪嫌，無非係以被告於警詢中之自白及被害人林項佩貞之
    指述，為其主要論據。經查：
  (1)按被告之自白，不得作為有罪判決之唯一證據，仍應調查其
    他必要之證據，以察其是否與事實相符；刑事訴訟法156 條
    第2 項亦有規定。被告於警詢中固曾自白其有駕駛自小客車
    搭載甲○○，行經高雄縣橋頭鄉○○路，甲○○下車佯裝幫
    忙，但趁機偷走該名婦女外衣口袋內皮包云云，然被告於原
    審即翻異前詞，堅稱沒有與甲○○共同竊盜林項佩貞之財物
    等語。
  (2)又證人即被害人林項佩貞於原審證稱：車子裡面有2 個人，
    只有坐在駕駛座旁之人下來，坐在車內之人因為很暗我看不
    清楚等語（原審卷第303 、305 頁），參以林項佩貞於警詢
    僅指述：94年3 月3 日晚上11時許，有1 名男子拿走其皮包
    ，並指認甲○○為竊取其財物之人，然並未同時指述被告有
    共同竊盜之犯行（94年度偵字第11298 號警卷第32至34頁）
    ，是證人林項佩貞於案發當時並未見被告在場，自不足以作
    為被告有共同竊盜林項佩貞財物之證據。
  (3)被告為警查獲時，並未於身上查獲林項佩貞被竊之財物，且
    經檢察官簽發搜索票，就被告居住處所即高雄縣梓官鄉○○
    村○○路城隍巷54號加以搜索結果，亦未查獲林項佩貞遭竊
    之財物，有搜索扣押筆錄、扣押物品目錄表各1 份在卷可佐
    （94年度偵字第6141 號見偵查卷第92至95頁）。
  (4)綜上所述，證人即被害人林項佩貞於案發當時並未目睹被告
    在場，自不足作為被告有共同竊盜之佐證。而此部分除被告
    警詢之自白外，並無其他事證足證被告有檢察官所指之犯嫌
    ，是公訴人所舉之證據，其為訴訟上之證明，並未達到通常
    一般之人均確信被告有公訴人所指上開竊盜犯行之真實程度
    。此外，復查無其他積極證據足資證明被告辛○○確有公訴
    意旨所指竊盜犯行，惟公訴意旨認此部分與前揭論罪科刑之
    竊盜罪間有連續犯關係，屬裁判上一罪，爰不另為無罪之諭
    知。
肆、被告被訴搶奪部分，業經原審判決無罪確定，附此敘明。
據上論結，應依刑事訴訟法第369 條第1 項前段、第364 條、第
299 條第1 項前段，刑法第2 條第1 項前段、第28條、第320 條
第1 項、第330 條第1 項、第47條、第38條第1 項第2 款、修正
前第56條、第55條，判決如主文。
本案經檢察官蔡國禎到庭執行職務。
中    華    民    國    95    年    12    月    18    日
                  刑事第五庭    審判長法  官  曾永宗
                                      法  官  任森銓
                                      法  官  王伯文
以上正本證明與原本無異。
如不服本判決應於收受本判決後10日內向本院提出上訴書狀，其
未敘述上訴理由者，並得於提起上訴後10日內向本院補提理由書
狀（均須按他造當事人之人數附繕本）「切勿逕送上級法院」。
中    華    民    國    95    年    12    月    18    日
                                      書記官  張明賢
附錄本判決論罪科刑法條：
中華民國刑法第333 條第1 項
犯強盜罪而有第321 條第1 項各款情形之一者，處7 年以上有期
徒刑。
刑法第320 條第1 項
意圖為自己不法之所有或第3 人不法之所有，而竊取他人之動產
者，為竊盜罪，處5 年以下有期徒刑、拘役或5 百元以下罰金。


司法院資訊處製作；財團法人民間司法改革基金會備份。
